【裁判字號】    99,交聲,1545
【裁判日期】    990630
【裁判案由】    聲明異議
【裁判全文】
臺灣高雄地方法院交通事件裁定        99年度交聲字第1545號
原處分機關  高雄市政府交通局
異  議  人
即受處分人  甲○○
上列異議人即受處分人因違反道路交通管理處罰條例案件，對於
高雄市政府交通局於民國99年5 月25日所為之處分（原處分案號
：高市交裁字第裁32-B00000000號）聲明異議，本院裁定如下：
    主  文
異議駁回。
    理  由
一、原處分意旨略以：異議人即受處分人甲○○（下稱異議人）
    駕駛之車牌號碼2819-XR 號自用小客車，於民國99年4 月8
    日17時13分許，停放在高雄市○○○路113 號前警備車專用
    停車位內，因未依規定車種停放，經警舉發並予拖吊，爰依
    道路交通管理處罰條例第56條第1 項第9 款規定，裁處異議
    人罰鍰新臺幣（下同）600 元等語。
二、聲明異議意旨略以：異議人雖有於上揭時、地駕駛前開自用
    小客車停放於警備車專用之停車格內，惟因異議人為外國籍
    之臺灣人，未曾學習過中文，且當初歸化臺灣時，法律亦無
    規定須通過相當程度之中文考試。異議人係因不懂中文，對
    於「警備車專用」5 個中文字看不懂，且該停車格又無「NO
    PARKING 」禁止停車之英文標示，異議人才會將自小客車停
    放於該停車位內，原處分機關之處罰未及慮此，為此聲明異
    議請求撤銷原處分等語。
三、按汽車駕駛人停車時，有停車時間、位置、方式、車種不依
    規定之情形者，處600 元以上1200元以下罰鍰，道路交通管
    理處罰條例第56條第1 項第9 款定有明文。又按「為維護道
    路交通安全與暢通，公路或警察機關於必要時，得就下列事
    項發布命令：指定某線道路或某線道路區段禁止或限制車輛
    、行人通行，或禁止穿越道路，或禁止停車及臨時停車。」
    ，道路交通管理處罰條例第5 條規定亦揭諸此旨。再關於停
    車之時間、位置、方式、車種，於道路交通安全規則第112
    條第1 項第15款復有明文規定：「停車時間、位置、方式及
    車種，如公路主管機關、市區道路主管機關或警察機關有特
    別規定時，應依其規定。」。因此，若行為人停車之時間、
    位置、方式、車種與該實施要點之規定內容有違，仍屬有道
    路交通管理處罰條例第56條第1 項第9 款之違規情事，合先
    敘明。
四、經查：
（一）本件異議人所駕駛之上開自用小客車，於前揭之時間，停
      放在高雄市○○○路113 號前之停車格，而該停車格之地
      面上標示「警備車專用」字樣之事實，有高雄市政府交通
      局99年5 月4 日高市交停字第0990018841號函暨所檢附之
      違規照片6 張附卷可稽，亦為異議人所不爭，是異議人在
      標寫「警備車專用」停車格內，停放其所駕駛之上開自用
      小客車之事實，應堪認定。
（二）按外國人或無國籍人，現於中華民國領域內有住所，並具
      備下列各款要件者，得申請歸化：一、於中華民國領域內
      ，每年合計有183 日以上合法居留之事實繼續5 年以上。
      二、年滿20歲並依中華民國法律及其本國法均有行為能力
      。三、品行端正，無犯罪紀錄。四、有相當之財產或專業
      技能，足以自立，或生活保障無虞。五、具備我國基本語
      言能力及國民權利義務基本常識。前項第5 款所定我國基
      本語言能力及國民權利義務基本常識，其認定、測試、免
      試、收費及其他應遵行事項之標準由內政部定之。國籍法
      第3 條定有明文。又有下列各款文件之一者，認定具備我
      國基本語言及國民權利義務基本常識：一、曾就讀國內公
      私立各級各類學校1 年以上之證明。二、曾參加國內政府
      機關所開設之課程上課總時數或累計時數達一定時間以上
      之證明。三、參加歸化取得我國國籍者基本語言能力及國
      民權利義務基本常識測試合格之證明。歸化取得我國國籍
      者基本語言及國民權利義務基本常識認定標準第3 條第1
      項亦有明揭。是依國籍法之規定歸化我國國籍者，必須經
      過測試通過或參加、就讀學校、政府機關相關課程一定時
      數以上，具備我國基本語言能力及國民權利義務基本常識
      後，始可申請歸化我國。查異議人為原國籍巴基斯坦之人
      民，惟於94年2 月5 日依國籍法之規定申請歸化中華民國
      ，經內政部認定與法定條件相符，而准予歸化中華民國國
      籍等情，有內政部核發之歸化國籍許可證書（臺歸字第11
      035 號）影本1 紙在卷可稽。是異議人既已歸化我國，依
      上開所述，應已具備我國基本語言能力及國民權利義務基
      本常識無疑。再觀異議人所停放之停車格，路面上所標示
      之「警備車專用」字樣，係屬基本之用語，並非艱澀難懂
      或難以識別之中文，且與一般停車格僅有數字標明位置有
      所不同，停車之駕駛人於停車時，應可輕易判斷之。再者
      ，警察機關基於公務使用之必要性，規劃停車格並僅提供
      於特別車輛之使用，依上開道路交通管理處罰條例規定，
      亦屬適法，且此種警備車專用之停車格多規劃在警察局「
      前」或附近之處，甚屬明顯，更為一般國民所應具備之交
      通基本常識。既異議人已於94年2 月5 日歸化我國，且迄
      至本件違規時，業已長達5 年有餘，應當已具備我國基本
      語言能力及交通相關之基本常識，且「警備車專用」等字
      樣亦明顯標示於停車格線之內外，應可簡易識別，異議人
      經歸化身為我中華民國之人民，必當遵守而無例外可循。
      是異議人辯稱不識中文字，對於「警備車專用」看不懂，
      才會違規云云，顯無理由，難予採信。
（三）綜上所述，異議人前開違規事實，堪以認定，所辯核屬無
      據。從而原處分機關據以援引前開規定，裁處受處分人罰
      鍰600 元，並無不當。本件聲明異議為無理由，應予駁回
      。至停車格上是否應標示「NO PARKING」等語，係屬交通
      主管機關之權責，與本院審酌原處分是否適法，應屬二事
      ，自不影響本件法律適用上之標準，附此敘明。
四、據上論斷，應依道路交通案件處理法第19條，裁定如主文。
中    華    民    國    99    年    6     月    30    日
                  交通法庭    法  官   林勳煜
以上正本證明與原本無異。
如不服本裁定，應於收受送達後5 日內向本院提出抗告狀。
                              書記官   莊正彬
中    華    民    國    99    年    7     月    2     日

司法院資訊處製作；財團法人民間司法改革基金會備份。
